臺灣高雄地方法院刑事判決　　　　　　　100年度易字第388號
公　訴　人　臺灣高雄地方法院檢察署檢察官
被　　　告　林惠敏
上列被告因詐欺案件，經檢察官提起公訴（99年度偵字第33827號）
，本院判決如下：
    主  文
林惠敏幫助犯詐欺取財罪，處有期徒刑肆月，如易科罰金，以新
臺幣壹仟元折算壹日；減為有期徒刑貳月，如易科罰金，以新臺
幣壹仟元折算壹日。
    事  實
一、林惠敏可預見提供行動電話門號予他人使用，可能幫助幫助
    他人遂行詐欺取財之犯罪目的，竟仍以縱有人以其行動電話
    門號實施詐欺取財犯行，亦不違背其本意之幫助犯意，而於
    民國（下同）96年1 月15日向中華電信股份有限公司申辦門
    號0000000000（下稱系爭門號）行動電話易付卡後，於96年
    1 月24日15時10分前之某時許，在高雄市某處，將系爭門號
    SIM 交付予真實姓名年籍不詳、屬於詐騙集團之成年成員，
    而容任其所屬之詐騙集團使用系爭門號遂行犯罪。嗣該詐騙
    集團成員取得系爭門號後，即共同基於意圖為自己不法所有
    之犯意聯絡，於96年1 月24日15時10分許，佯為戶政人員「
    蘇麗芳」小姐，來電向黃廷雄佯稱，其個人身分證被冒用，
    開立人頭帳戶，積欠帳款新臺幣（下同）30多萬元未償還云
    云，並要其撥打系爭門號，與自稱「林正成警官」聯絡，嗣
    黃廷雄與之聯繫，詐騙集團某成員復佯為「林正成警官」，
    表示承辦檢察官「林永富」會與其聯絡說明云云，另再佯為
    「林永富」檢察官來電指示黃廷雄將帳戶內款項匯到特定帳
    戶以供查證，致黃廷雄不疑有他，於同（24）日16時31分許
    ，臨櫃匯款35萬元至劉榮欽（業經本院於100 年7 月15日以
    100 年度易字第388 號判決判處有期徒刑3 月確定）所有之
    中華郵政股份有限公司鳳山五甲郵局帳戶（帳號：00000000
    000000，下稱五甲郵局帳戶）內，旋被詐騙集團提領一空。
    嗣黃廷雄發覺受騙後，報警處理，而循線查知上情。
二、案經（99年12月25日改制前）高雄縣政府警察局移送臺灣高
    雄地方法院檢察署檢察官偵查起訴。
    理  由
壹、證據能力部分：
    按被告以外之人於審判外之陳述，雖不符刑事訴訟法第159
    條之1 至第159 條之4 之規定，而經當事人於審判程序同意
    作為證據，法院審酌該言詞陳述或書面陳述作成時之情況，
    認為適當者，亦得為證據；當事人、代理人或辯護人於法院
    調查證據時，知有第159 條第1 項不得為證據之情形，而未
    於言詞辯論終結前聲明異議者，視為有前項之同意，刑事訴
    訟法第159 條之5 定有明文。經查，本判決所引用之各項證
    據資料，其屬於被告以外之人於審判外之書面及言詞陳述者
    ，均據本院於調查證據程序逐一提示並告以要旨，檢察官、
    被告均知該等證據為被告以外之人之審判外陳述，已表示沒
    有意見等語（見院2 卷第41頁正面），且未於言詞辯論終結
    前聲明異議，本院審酌上開證據作成時之情況，其取得過程
    並無瑕疵，與待證事實具有關聯性，認為以之作為本案之證
    據亦屬適當，依刑事訴訟法第159 條之5 第2 項、第1 項規
    定，應均具有證據能力。
貳、實體部分：
一、訊據被告林惠敏固坦承系爭門號由伊申辦取得，但矢口否認
    有何幫助詐欺犯行，辯稱：本來伊申請系爭門號要給小孩使
    用，但是還沒有給小孩使用時，就不見了，因為伊平常工作
    很忙，可能回到家裡整理東西時，不小心把系爭門號之SIM
    卡弄丟了；且該門號係易付卡，辦理時花費約300 、500 元
    ，伊完全未使用過，而放在抽屜裡云云（見院1 卷第17頁；
    院2 卷第51頁）。然查：
（一）前揭事實，業據證人即被害人黃廷雄、證人即同案被告劉
      榮欽於警詢、偵訊及本院審理時證述在案，並有被害人黃
      廷雄提出之郵政國內匯款執據影本1 紙，臺灣郵政股份有
      限公司（於97年8 月1 日改名為中華郵政股份有限公司）
      儲匯處96年3 月5 日儲字第0960000319號函暨所檢附之被
      告劉榮欽上開五甲郵局帳戶開戶基本資料及交易明細各1
      份，林惠敏上開門號行動電話通聯調閱查詢單、中華電信
      股份有限公司客戶服務處99年12月15日查詢電信使用者資
      料函復單暨所檢附之林惠敏上開門號客戶基本資料及申請
      書影本各1 份、偽造之法務部高雄行政執行處凍結管制執
      行命令影本1 紙，以及高雄市政府警察局前鎮分局之受理
      刑事案件報案三聯單、金融機構聯防機制通報單、受理詐
      騙帳戶通報警示、詐騙電話斷話簡便格式表、內政部警政
      署反詐騙紀錄表各1 份在卷可稽（見警卷第1 、2 、8 至
      10、12至14、17至20、26；偵卷第29至34、39、40、42至
      44頁），上開事實，應堪認定。
（二）被告雖以上開情詞置辯。惟查：一般申辦行動電話門號之
      目的，即在於搭配話機使用，且該門號申辦時亦需一定金
      額，本件被告申辦系爭門號後，為何卻將晶片卡抽離話機
      單獨放置未加使用而終致遺失？被告均未能有合理說明，
      又被告既未使用該門號晶片卡，衡情又如何獲悉是在搬家
      時遺失？且被告於本案為警查獲前，迄未向系爭門號業者
      申辦遺失停用，亦未向轄區警察機關申報遺失，則其所謂
      回到家裡整理東西時弄丟云云，即屬無憑。是其上開辯解
      ，已與常情有違，尚無可信。
（三）其次，被告申辦易付卡時，既有向電線業者留下個人資料
      ，則易付卡遺失之後，不但可能遭盜用餘額而造成金錢損
      失，更可能因遭犯罪集團非法使用而捲入是非糾紛。尤其
      現今詐騙集團收取他人門號作為向民眾撥打行騙之工具，
      以隱匿自己犯罪之不法行徑，規避執法人員之查緝，類此
      案件在目前社會上層出不窮，坊間新聞媒體亦多所報導再
      三披露，是為避免此等專屬性甚高之物品被不明人士利用
      為詐騙犯罪之工具，應為一般生活經驗所易於體察之常識
      。被告既稱於事後發現易付卡遺失，則為避免易付卡遭他
      人不法使用，衡情更應即刻掛失方為正辦，為何被告迄為
      警通知到案時，均竟置之不理？益見其辯解不足採信，是
      其應有提供系爭門號之易付卡予他人使用之行為甚明。
（四）再者，一般民眾申辦門號並無特殊限制，且得同時向不同
      電信業者申辦多數門號使用，如無特別理由，或相當信賴
      關係，衡情應無隨意借用他人門號使用之理，則被告任意
      提供自己門號，其對於對方取得門號之目的可能供作詐欺
      取財使用，自當有所預見，縱無證據證明其明知收取門號
      者之犯罪態樣，然就對方嗣後將其所提供之門號供作詐欺
      取財之用，並藉以方便掩飾其犯行，亦不違反被告之本意
      ，從而，其有幫助詐欺取財之間接故意甚明，堪認被告上
      揭所辯，尚難採信。
（五）綜上，本件被告幫助詐欺取財犯行，事證明確，已堪認定
      ，應依法論科。
三、刑法上之幫助犯，係對於犯罪與正犯有共同之認識，而以幫
    助之意思，對於正犯資以助力，而未參與實施犯罪之行為者
    而言（最高法院75年度臺上字第1509號、88年度臺上字第12
    70號判決亦同此意旨）。是以，如未參與實施犯罪構成要件
    之行為，且係出於幫助之意思提供助力，即屬幫助犯，而非
    共同正犯。查被告僅將系爭門號交與他人後即未再過問，亦
    無為自己犯罪之意思，其行為僅係對於該犯罪之實行有所助
    益之協助行為，故核被告林惠敏所為，係犯刑法第30條第1
    項前段、第339 條第1 項幫助詐欺取財罪。被告未實際參與
    詐欺犯行，所犯情節較正犯輕微，爰依刑法第30條第2 項規
    定，減輕其刑。爰審酌被告知悉國內現今詐騙案件盛行，竟
    仍隨意提供行動電話門號，因而對於犯罪集團之詐欺取財犯
    行提供助力，其犯罪動機、手段均不足取，且因此造成被害
    人財產損失，數額非微，其所為已嚴重破壞社會治安及有礙
    金融秩序，助長犯罪歪風，並增加追緝犯罪成本，且被告犯
    後尚難認有悔改之態度，暨其犯罪動機、目的、手段等一切
    情狀，量處如主文所示之刑，並諭知如易科罰金之折算標準
    。又本件被告之犯罪時間係在96年4 月24日以前，其所涉罪
    名與宣告刑，符合中華民國九十六年罪犯減刑條例第2 條第
    1 項第3 款規定，應依同條例第7 條規定，減輕其刑，並於
    判決主文同時諭知其宣告刑及減得之刑，及諭知如易科罰金
    之折算標準，以示懲儆。
據上論斷，依刑事訴訟法第299 條第1 項前段，刑法第30條第1
項前段、第2 項、第339 條第1 項、第41條第1 項前段，刑法施
行法第1 條之1 ，中華民國九十六年罪犯減刑條例第2 條第1 項
第3 款、第7 條，判決如主文。
本案經檢察官盧葆清到庭執行職務。
中    華    民    國  100     年    8     月    31    日
                   刑事第五庭      審判長法  官 李昆南
                                         法  官 陳盈吉
                                         法  官 劉美香
以上正本證明與原本無異。
如不服本判決應於收受送達後10日內向本院提出上訴書狀，並應
敘述具體理由；如未敘述上訴理由者，應於上訴期間屆滿後20日
內向本院補提理由書（均須按他造當事人之人數附繕本）「切勿
逕送上級法院」。
中    華    民    國   100    年    9     月    1     日
                                         書記官 陳仙宜
附錄本判決論罪科刑法條：
中華民國刑法第339條
（普通詐欺罪）
意圖為自己或第三人不法之所有，以詐術使人將本人或第三人之
物交付者，處5 年以下有期徒刑、拘役或科或併科1 千元以下罰
金。
以前項方法得財產上不法之利益或使第三人得之者，亦同。
前二項之未遂犯罰之。